最高法院刑事判決　　　　　　　　　 111年度台上字第3072號
上　訴　人　許慧廸




上列上訴人因違反毒品危害防制條例案件，不服臺灣高等法院臺
南分院中華民國111年3月17日第二審判決（111 年度上訴字第18
號，起訴案號：臺灣臺南地方檢察署109年度偵字第14217、1622
7、21356號），提起上訴，本院判決如下：
    主  文
上訴駁回。
    理  由
一、按刑事訴訟法第377 條規定，上訴於第三審法院，非以判決
    違背法令為理由，不得為之。是提起第三審上訴，應以原判
    決違背法令為理由，係屬法定要件。如果上訴理由書狀並未
    依據卷內訴訟資料，具體指摘原判決不適用何種法則或如何
    適用不當，或所指摘原判決違法情事，顯與法律規定得為第
    三審上訴理由之違法情形，不相適合時，均應認其上訴為違
    背法律上之程式，予以駁回。
二、本件上訴人許慧廸上訴意旨略以：
(一)其與證人吳秉益間之通訊軟體LINE對話紀錄，本質上屬吳秉
    益之供述證據，原判決既認定吳秉益係本件毒品之購買者，
    則除吳秉益之指證外，應尚須補強證據補強其可信性，況吳
    秉益於偵查中係擔心自己遭訴追而為虛偽之陳述，可信性極
    低。
(二)依證人許雯倩（上訴人之妻）偵查中所為：我不確定吳秉益
    是不是來向上訴人買毒品、沒看到上訴人拿放在桌上之一包
    甲基安非他命給吳秉益、吳秉益來我們家找上訴人拿毒品之
    價錢我不知情等之陳述，僅係推測知悉每次吳秉益至其家裡
    都是與毒品有關，但自始均不知其與吳秉益間是否有涉金錢
    交易，自無從補強吳秉益陳述之真實性。
(三)其如原判決附表所示客觀行為，實難排除合資或代購之可能
    性，其主觀上無營利販賣毒品之意圖。
(四)附表編號4 部分，其係無償請吳秉益施用甲基安非他命，故
    其與吳秉益於民國109年6月29日之LINE對話均無毒品交易之
    文字或暗語。
三、惟查：原判決維持第一審關於論處上訴人如第一審判決附表
    所示販賣第二級毒品4 罪刑及沒收等部分之判決，駁回其在
    第二審之上訴。已詳敘認定犯罪事實所憑證據及理由。並對
    如何認定：吳秉益於偵查中及第一審（就原判決附表〈下稱
    附表〉編號4 部分）之證述，有上訴人之部分陳述（坦認以
    LINE 與吳秉益通訊、提供甲基安非他命予吳秉益、其中3次
    向吳秉益收取金錢、吳秉益不知且無從得知上訴人之毒品來
    源及實際購入之價格）、許雯倩之證述（吳秉益來家裡都是
    找上訴人拿甲基安非他命）及上訴人與吳秉益於手機LINE對
    話翻拍照片、109年6月29日監視器畫面翻拍照片、吳秉益之
    中國信託銀行存款交易明細等可佐，足見吳秉益之證述與事
    實相符，可以採信；上訴人有本件販賣第二級毒品之犯意與
    犯行；其係合資購買或無償轉讓而否認販賣毒品之辯解，不
    可採；皆依卷內資料詳加指駁及說明。
四、施用毒品者指證某人為其毒品來源，雖非屬一般共犯證人類
    型，但因彼此間具有利害關係，所為陳述在本質上存有較大
    虛偽性之危險，於司法實務上，為擔保其真實性，本乎刑事
    訴訟法第156條第2項規定之相同法理，固仍應認為有以補強
    證據佐證之必要性，藉以限制其證據上之價值，以確保其陳
    述與事實相符，始能採為認定被告犯罪的憑據。然此之補強
    證據，祇須求之於該指證者之陳述本身以外，其他足資證明
    其所指之犯罪事實具有相當程度真實性之別一證據，換言之
    ，不問其為直接證據、間接證據，或係間接事實之本身即情
    況證據，均得為補強證據之資料。又同一證人前後證述情節
    彼此不能相容，事實審法院自可本於經驗法則、論理法則及
    調查所得的其他各項證據心證，為合理的判斷、取捨，採信
    其部分證言時，自已排除其他不相容部分之證詞，此為法院
    取捨證據法理之當然結果。原判決認定上訴人之犯行所憑依
    據，除吳秉益之證詞外，尚有前開所列上訴人坦認客觀事實
    之陳述及其與吳秉益間之LINE對話紀錄等證據，為吳秉益陳
    述之補強佐證，顯非以吳秉益偵查中之陳述為單一證據。又
    原判決既說明吳秉益偵查中及第一審（就附表編號4 部分）
    之證述，就其向上訴人購買甲基安非他命之聯絡方式、數量
    、價錢、時間、地點等重要情節，均能詳細加以描述，並就
    各次交易毒品之付款方式（或以現金或匯款，並在訊息對話
    中說明前次未付足款項已清償）亦清楚陳述，佐以其他補強
    證據，認定上訴人所為係有對價之營利販賣毒品犯行，自已
    排除吳秉益於第一審其他不相容部分之陳述，係屬原審取捨
    證據法理之當然結果。並無不合。
五、原判決從形式上觀察，並無違背法令之處。上訴意旨置原判
    決之論敘於不顧，徒為事實上之爭辯，並對原審採證認事之
    職權行使，及已說明之事項，以自己之說詞指摘原判決違法
    ，與首述法定上訴要件不符。其上訴違背法律上之程式，應
    予駁回。
據上論結，應依刑事訴訟法第395條前段，判決如主文。
中    華    民    國    111   年     7    月    13    日
                  刑事第六庭審判長法  官  李  英  勇  
                                  法  官  楊  智  勝  
                                  法  官  吳  冠  霆  
                                  法  官  邱  忠  義  
                                  法  官  洪  兆  隆  
本件正本證明與原本無異
                                  書記官
中    華    民    國    111   年     7    月    15    日